臺灣桃園地方法院民事判決
111年度國字第5號
原      告  游雅芳  
訴訟代理人  李淑寶律師
被      告  桃園市政府殯葬管理所

法定代理人  許威儀  
訴訟代理人  張運弘律師
上列當事人間請求國家損害賠償事件，本院於民國111年11月10
日言詞辯論終結，判決如下：
    主      文
一、原告之訴及假執行之聲請均駁回。
二、訴訟費用由原告負擔。
    事實及理由
壹、程序方面：
　　按依國家賠償法請求損害賠償時，應先以書面向賠償義務機
    關請求之；賠償義務機關拒絕賠償，請求權人得提起損害賠
    償之訴，國家賠償法第10條第1 項、第11條第1 項分別定有
    明文。查原告於起訴前以書面向被告請求國家賠償而遭拒，
    有桃園市政府殯葬管理所拒絕賠償理由書在卷可稽（本院卷
    一第13至15頁），故原告已踐行國家賠償法規定之起訴前書
    面先行協議程序，揆諸前揭規定，原告提起本件國家賠償之
    訴，程序上並無不合，合先敘明。
貳、實體方面：
一、原告主張：
（一）原告於民國110 年2 月23日於桃園市桃園區殯儀服務中心
      至善堂為原告父親舉辦告別式，於中場休息時，至女廁（
      下稱系爭廁所）上廁所，因被告未依建築技術規則第33條
      、公廁工程與設計參考及施作規範輔導手冊即公廁修繕、
      新建工程之硬體設備與配件設計參考及施作規範內，引用
      附件三即內政部97年4 月1 日台內營字第0970802190號令
      訂定之「建築物無障礙設施設計規範」第三章樓梯，304 
      樓梯梯級、304.1 級高及級深、內政部營建署99年1 月公
      布之公共建築物衛生設備設計手冊第三章廁間設計等規範
      施作廁所，致原告如廁後，從蹲式馬桶站起來，左腳跨過
      馬桶，當左腳踩到階梯時滑倒，原告因此受有左踝遠端脛
      骨及腓骨骨折等傷勢（下稱系爭事故）。爰依侵權行為之
      法律關係及國家賠償法第3 條第1 項規定，請求被告負損
      害賠償責任。請求之範圍及金額如下：
   1、醫療費用：新臺幣（下同）110,689 元。
　 2、不能工作損失：40萬元。　　
　 3、就醫交通費：3,325 元。
　 4、精神慰撫金：20萬元。
（二）爰聲明：被告應給付原告714,014 元，及自起訴狀繕本送
      達翌日起至清償日止，按週年利率5 ％計算；原告願供擔
      保，請准宣告假執行。　　
二、被告則以：
（一）系爭廁所係委託建築師事務所規劃、設計及監造，並辦理
      驗收程序完成。原告所引之建築技術規則第33條、公廁工
      程與設計參考及施作規範輔導手冊係適用於建築物之樓梯
      ，與廁所設置無關；公共建築物衛生設備設計手冊則僅係
      營建署為推廣公共廁所所為之建議，並未具有強制規範。
      又系爭廁所地面為防滑地磚，且平整無坑洞，更設有安全
      扶手，且經啟用以來未曾聽聞過有使用之民眾因此受有傷
      害，應認符合廁所通常應有之安全狀態及功能，被告對系
      爭廁所之設置並無欠缺，系爭事故屬偶發之意外，與系爭
      廁所之設置間並無相當因果關係存在，無從責由被告賠償
      。
（二）縱認系爭廁所設置有欠缺，原告請求之醫藥費用中，關於
      診斷證書之申請費、病歷複製影像費、膳食費，尚非醫療
      必要費用，應予以扣除，原告因罹患泛焦慮症之看診費用
      與就醫交通費用，與系爭事故無涉，其所請求之精神慰撫
      金亦過高。且如原告可稍加注意腳下狀況或利用扶手，當
      無可能致系爭事故之發生，原告對系爭事故之發生及擴大
      與有過失等語，資為抗辯。並聲明：原告之訴駁回；如受
      不利判決，願供擔保請准免宣告假執行。
三、經查，原告於110年2 月23日就醫，有左踝遠端脛骨及腓骨
    骨折等傷勢，有臺灣產物保險出險初步通知書、臺北榮民總
    醫院桃園分院診斷證明書在卷可稽（本院卷一第17頁、第25
    頁），且為兩造所不爭執，堪信為真實。
四、本院得心證之理由：　　
（一）按公共設施因設置或管理有欠缺，致人民生命、身體、人
      身自由或財產受損害者，國家應負損害賠償責任，國家賠
      償法第3條第1項固定有明文。惟所謂公共設施之設置有欠
      缺，係指公共設施建造之初，即存有瑕疵而言；管理有欠
      缺者，係指公共設施建造後未妥善保管，怠為修護致該物
      發生瑕疵而言。又人民依上開規定請求國家賠償時，尚須
      人民之生命、身體或財產所受之損害，與公有公共設施之
      設置或管理之欠缺，具有相當因果關係，始足當之。亦即
      在公有公共設施因設置或管理有欠缺之情況下，依客觀之
      觀察，通常會發生損害者，即為有因果關係，如必不生該
      等損害或通常亦不生該等損害者，則不具有因果關係（最
      高法院95年度台上字第923 號判決意旨參照）。
（二）次按因故意或過失，不法侵害他人之權利者，負損害賠償
      責任，民法第184條第1項前段定有明文。而侵權行為損害
      賠償責任，除行為人之行為具不法性、被害人受有損害外
      ，尚須以行為人之不法行為與被害人所受損害間具有相當
      因果關係為其成立要件，且主張侵權行為損害賠償請求權
      之人，對於侵權行為之成立要件應負舉證責任（最高法院
      98年度台上字第1452號、100年度台上字第328號判決意旨
      參照）。本件原告主張被告設置或管理之系爭廁所之設施
      有欠缺，且與原告之傷害有因果關係，自應負舉證之責任
      。　
（三）原告係於系爭廁所內受傷：
　 1、原告主張於系爭事故發生日在系爭廁所內如廁後，從蹲式
      馬桶站起來，左腳跨過馬桶，當左腳踩到階梯時滑倒，因
      此受有左踝遠端脛骨及腓骨骨折等傷勢，為被告所否認。
　 2、查系爭廁所內部無設置監視錄影器，而質諸證人即原告胞
      兄甲○○到庭證稱：當時原告以手機打電話給胞姐游雅虹，
      甲○○等人趕緊入內將原告扶到廁所外等情結證屬實，足認
      原告應係在系爭廁所內受傷，且因傷痛暫無法自主起身，
      故以電話求援，洵屬有據。被告辯稱原告所受傷勢非於系
      爭廁所內，尚屬無據。　　　
（四）被告就系爭廁所之設置及管理尚無欠缺：
　　　原告主張被告為系爭廁所之設置及管理機關，為被告所不
      爭執，堪信為實。惟原告另主張其於系爭廁所滑倒而受傷
      ，係因系爭廁所未依建築技術規則第33條、公廁工程與設
      計參考及施作規範輔導手冊即公廁修繕、新建工程之硬體
      設備與配件設計參考及施作規範內，引用附件三即內政部
      97年4 月1 日台內營字第0970802190號令訂定之「建築物
      無障礙設施設計規範」第三章樓梯，304樓梯梯級、304.1
       級高及級深、內政部營建署99年1月公布之公共建築物衛
      生設備設計手冊第三章廁間設計等規範施作廁所之階踏，
      就系爭廁所階踏設置有欠缺，為被告所否認，並以前詞置
      辯。經查：　
　 1、按建築技術規則建築設計施工編第33條規定略以：「小學
      校舍等供兒童使用之樓梯，樓梯之級高尺寸須在16公分以
      下、級深尺寸須在26公分以上；學校校舍、醫院、戲院、
      電影院、歌廳、演藝場、商場（包括加工服務部等，其營
      業面積在1500平方公尺以上者），舞廳、遊藝場、集會堂
      、市場等建築物之樓梯，樓梯之級高尺寸須在18公分以下
      、級深尺寸須在26公分以上；地面層以上每層之居室樓地
      板面積超過200平方公尺或地下面積超過200 平方公尺者
      ，樓梯之級高尺寸須在20公分以下、級深尺寸須在24公分
      以上；第1 、2、3 款以外建築物樓梯，樓梯之級高尺寸
      須在20公分以下、級深尺寸須在21公分以上」（本院卷一
      第29頁至第33頁）等語可知，該規定係針對建築物及建築
      物內設置之樓梯及平臺之寬度、梯級之尺寸等為規範，然
      系爭事故係發生於廁所內之踏階，其踏階是否屬於該規定
      樓梯之適用範圍，非無疑義。
　 2、再查，公共建築物衛生設備設計手冊係內政部營建署與民
      間團體合作編制，提供給國內政府機關及相關機構、建築
      師、室內設計、衛生設備設計者，作為公共廁所設計之參
      考，並非法規命令；公廁工程與設計參考及施作規範輔導
      手冊非屬建築技術規則之一部等情，有內政部營建署111
      年4月13日營署建管字第1110026625號函在卷可稽（本院
      卷一第151頁），是縱認系爭廁所有不符合上開手冊規範
      標準，亦難謂被告就系爭廁所之設置有疏失。
　 3、以目前卷內現有之證據資料，無從認定系爭廁所之設置或
      管理有欠缺，而致原告滑倒受有損害，亦即無法認定有何
      相當因果關係。原告既未能舉證證明系爭事故，與系爭廁
      所之設置或管理維護不當具有相當因果關係，則其請求被
      告負賠償責任，要難憑採。
（五）又本件原告既無從請求被告賠償其所受損害，則關於原告
      得請求之賠償數額為何及原告是否與有過失等爭點，即無
      贅述之必要，併此敘明。　　　
五、綜上所述，原告依侵權行為之法律關係及國家賠償法第3 條
    第1 項規定提起本件訴訟，請求被告應給付714,014元及自
    起訴狀繕本送達翌日起至清償日止，按週年利率百分之5 計
    算之利息，為無理由，應予駁回。又原告之訴既經駁回，其
    假執行之聲請即失所依據，應併予駁回之。 
六、本件事證已臻明確，兩造其餘攻擊與防禦方法均與判決結果
    不生影響，不再一一論述，附此敘明。
七、訴訟費用負擔之依據：民事訴訟法第78條。 
中　　華　　民　　國　　111 　年　　12　　月　　2 　　日
                  民事第四庭    法　官　林常智
以上正本係照原本作成。
如對本判決上訴，須於判決送達後 20 日內向本院提出上訴狀。
如委任律師提起上訴者，應一併繳納上訴審裁判費。
中　　華　　民　　國　　111 　年　　12　　月　　2 　　日
                                書記官　石幸子